【裁判字號】    95,交易,429
【裁判日期】    951031
【裁判案由】    過失傷害
【裁判全文】
臺灣臺北地方法院刑事判決             95年度交易字第429號
公  訴  人  臺灣臺北地方法院檢察署檢察官
被      告  甲○○
上列被告因過失傷害案件，經檢察官提起公訴（94年度偵字第21
21528號），本院判決如下：
    主  文
甲○○因過失傷害人，處有期徒刑參月，如易科罰金，以銀元參
佰元即新臺幣玖佰元折算壹日。
    事  實
一、甲○○於民國94年7月7日中午12時30分許，駕駛車牌號碼AZ
    A-630號重型機車，沿臺北市文山區○○○路○段113巷由東
    向西方向行駛，本應注意其行進、轉彎應遵守交通標誌之指
    示通行，又臺北市○○○路○段113巷口設有「僅准右轉基隆
    路」之標誌及右轉燈號，且應注意車前狀況，並隨時採取必
    要之安全措施，以避免危險之發生，而依當時情況，並無不
    能注意之情事，竟疏未注意，未依規定右轉基隆路，貿然違
    規直行闖入公館圓環外側車道，致撞及沿臺北市文山區○○
    ○路○段由東向西方向行至該處，正繞行公館圓環內側車道
    ，欲至基隆路之機車待轉區停車待轉之乙○○所駕駛車牌號
    碼KDY-979號重型機車，使乙○○受有頭部腦震盪、鼻部挫
    傷併鼻中隔彎曲、上唇1公分撕裂傷等傷害。
二、案經乙○○訴由臺北市政府警察局大安分局報請臺灣臺北地
    方法院檢察署檢察官偵查起訴。
    理  由
一、訊據被告甲○○固坦承於上開時、地由臺北市文山區○○○
    路景美往臺灣大學方向，從羅斯福路4段113巷口直行穿越基
    隆路高架橋下撞及被害人之事實，惟矢口否認有何過失傷害
    之犯行，辯稱：該路口須兩段式待轉，依臺北市交通管制工
    程處95年3月2日北市交工規字第09530473200號函，告訴人
    未依照兩段式待轉之方式，亦有違反交通規則，且路口標誌
    「僅准右轉基隆路」上面，有掛牌示記載管制時段，管制尖
    峰時間即上午7時至9時及下午5時至7時，管制時間該路口封
    起來不能行走，事發時間是非管制時間，其自可以直行云云
    。惟查：
（一）被告於上開時間駕駛車牌號碼AZA-630號重型機車，從臺
      北市○○○路○段113巷由東向西方向行駛，直接進入公館
      圓環外側車道，而撞及沿臺北市文山區○○○路○段由東
      向西方向行至該處，正繞行公館圓環內側車道，欲至基隆
      路之機車待轉區停車待轉之告訴人駕駛之車牌號碼KDY-
      979號重型機車，致告訴人受有頭部腦震盪、鼻部挫傷併
      鼻中隔彎曲、上唇1公分撕裂傷等傷害之事實，為被告所
      承認，並有三軍總醫院附設民眾診療服務處住診字第6440
      80號診斷證明書（甲種）、國立臺灣大學醫學院附設醫院
      診字第94060509號、第00000000號診斷證明書各1紙、臺
      北市○○○○○道路交通事故現場圖2紙、臺北市政府警
      察局大安分局交通分隊道路交通事故補充資料表1紙、交
      通事故談話記錄表2紙、現場蒐證照片16張、臺北市政府
      警察局交通警察大隊事故肇事原因初步分析研判表、臺北
      市車輛行車事故鑑定委員會94年9月15日北鑑審字第09430
      300100號函暨鑑定意見書、臺北市政府交通局94年11月25
      日北市交五字第0943472260 0號函暨臺北市車輛行車事故
      鑑定覆議委員會鑑定覆議意見書各1份、現場勘驗光碟1份
      在卷為證。
（二）按駕駛人駕駛汽車，應遵守道路交通標誌、標線、號誌之
      指示；又汽車行駛時，駕駛人應注意車前狀況及兩車併行
      之間隔，並隨時採取必要之安全措施，道路交通安全規則
      第90條前段、第94條第3項分別定有明文。依卷附臺北市
      交通管制工程處95年3月2日北市交工規字第09530473200
      號函載明：臺北市○○路、羅斯福路口南往北方向（公館
      圓環）係因基隆路高架橋橋墩柱，將羅斯福路南往北方向
      於圓環處區分為內外側車道，自非屬快慢車分隔島；另依
      道路交通安全規則第99條第1項第3款規定，「同向三車道
      以上道路，均應以兩段方式進行左轉彎。」上開地點內側
      佈設4車道，且該處已於橋墩柱設置「機車兩段式左轉」
      標誌及相關標線，故機車應由外側車道進行機車兩段式左
      轉等語（見臺灣臺北地方法院檢察署94年偵字第21528號
      卷第76頁），且證人即臺北市政府警察局大安分局大安交
      通分隊員警丁○○亦到庭證稱：該事故現場為圓環道路，
      以道路的車道為內側、外側，機車要依道路外側行駛，上
      開公文之意為如此，機車進入圓環後，內側有禁行機車，
      故機車會沿橋墩的外側行駛，以圓環為中心點，圓環的核
      心是內側，其所謂橋墩非指圓環，而是基隆高架橋下的橋
      墩，故機車可以走另一橋墩的內側。被告不可以從橋墩的
      洞向前直行，因為在113巷及基隆路口已經有很明確的號
      誌「僅准右轉基隆路」，且其上面路口終止是有號誌的叉
      ，被告不可能穿越高架橋下，一定要右轉，只要穿越高架
      橋就是違規，該處所有車輛到高架橋前面只能右轉，而且
      是0到24小時均要右轉，沒有例外等語明確（見本院95年
      10月5日審判筆錄），並經臺北市政府交通局94年11月25
      日北市交五字第09434722600號函所附臺北市車輛行車事
      故鑑定覆議委員會鑑定覆議認定：羅斯福路四段113巷臨
      路口設有「僅准右轉基隆路」之標誌，被告甲○○駕駛之
      AZA-63 0號重機車違規直行而肇事，為肇事原因；依號誌
      時相設置，羅斯福路四段113巷車輛僅准右轉基隆路，依
      該函圖示分隔道內側僅內側車道禁行機車，告訴人乙○○
      駕駛之KDY-979號重機車行駛分隔島內側之外側車道，依
      撞擊點尚於分隔島頭前未至待轉區即遭沿羅斯福路4段113
      巷違規直行之AZA-630號重機車撞及，無肇事因素，有該
      覆議意見書在卷可憑，足認羅斯福路4段113巷臨基隆路口
      設置之「僅准右轉基隆路」之標誌，並無區○○○○段，
      全天24小時均受管制，被告於上開時間由羅斯福路4段113
      巷口直行穿越基隆路高架橋下進入公館圓環外側車道之行
      為，已違反該「僅准右轉基隆路」交通標誌之指示，被告
      所辯與事實不符，其於前揭時地駕駛車輛，應注意能注意
      而不注意上開交通規則，由羅斯福路4段113巷東向西行直
      行至公館圓環已違反該巷臨基隆路口「僅准右轉基隆路」
      之交通標誌，且疏未注意車前狀況，未採取必要之安全措
      施，致撞及告訴人肇事，被告之行為自有過失，被告過失
      行為與告訴人所受之傷害間復具有相當因果關係，被告過
      失傷害之犯行洵堪認定，應予依法論科。
（三）至被告另聲請送交通大學鑑定乙節，因本件爭執點在被告
      由羅斯福路4段113巷由東向西直行進入公館圓環外側車道
      之行為，是否違反該巷臨基隆路口「僅准右轉基隆路」之
      標誌，至於告訴人是否有過失乙節，並不影響被告過失行
      為之認定，由上所述，本院認事證已明，核無調查之必要
      ，附此敘明。
二、被告行為後，刑法業已修正並於95年7月1日施行。修正後第
    2條第1項規定：「行為後法律有變更者，適用行為時之法律
    。但行為後之法律有利於行為人者，適用最有利於行為人之
    法律。」改採從舊從輕原則。刑法第284條第1項前段過失傷
    害罪法定刑之罰金部分規定「或5百元以下罰金」，已因中
    華民國刑法施行法增定第1之1條規定「中華民國94年1月7日
    刑法修正施行後，刑法分則編所定罰金之貨幣單位為新臺幣
    。94年1月7日刑法修正時，刑法分則編未修正之條文定有罰
    金者，自94年1月7日刑法修正施行後，就其所定數額提高為
    30倍。但72年6月26日至94年1月7日新增或修正之條文，就
    其所定數額提高為3倍。」於95年7月1日施行而有變更，由
    原先以銀元計算，並依罰金罰鍰提高標準條例第1條前段提
    高10倍之規定，修正為依新臺幣計算並提高為30倍（刑法第
    284條第1項前段非72年6月26日至94年1月7日新增或修正之
    條文），修正後之刑法規定未較修正前規定有利於被告。依
    刑法第2條第1項前段規定，本案應適用被告行為時即修正前
    之刑法處斷。
三、核被告所為，係犯修正前刑法第284條第1項前段之過失傷害
    罪。爰審酌被告並無前科，有臺灣高等法院被告前案紀錄表
    1份在卷為憑，及其過失程度、被害人所受傷害、其仍為學
    生身份，肇事後因無資力賠償被害人求償之41萬元而不能與
    被害人達成和解等一切情狀，量處如主文所示之刑。被告行
    為時之刑法第41條第1項前段規定：「犯最重本刑為5年以下
    有期徒刑以下之刑之罪，而受6個月以下有期徒刑或拘役之
    宣告，因身體、教育、職業、家庭之關係或其他正當事由，
    執行顯有困難者，得以1元以上3元以下折算一日，易科罰金
    。」而依被告行為時之罰金罰鍰提高標準條例第2條前段（
    現已刪除）規定，就其原定數額提高為1百倍折算1日，
    本件被告行為時之易科罰金折算標準，應以銀元3百元折算1
    日，經折算為新臺幣後，應以新臺幣9百元折算為1日，比較
    95年7月1日施修正施行後之刑法第41條第1項前段則規定：
    「犯最重本刑為5年以下有期徒刑以下之刑之罪，而受6個月
    以下有期徒刑或拘役之宣告者，得以新臺幣1千元、2千元或
    3千元折算1日，易科罰金。」，以修正施行前之規定，較有
    利於被告，依上開刑法第2條第1項前段規定，應適用修正前
    刑法第41條第1項前段規定，定其易科罰金之折算標準，以
    示懲儆。
據上論斷，應依刑事訴訟法第299條第1項前段，刑法第2條第1項
前段，修正前刑法第284條第1項前段、修正前第41條第1項，罰
金罰鍰提高標準條例第1條前段、修正前罰金罰鍰提高標準條例
第2條，判決如主文。
本案經檢察官丙○○到庭執行職務。
中    華    民    國    95    年    10    月    31    日
          刑事第二庭審判長法  官  吳孟良
                          法  官  蘇嘉豐
                          法  官  沈君玲
上正本證明與原本無異。
如不服本判決，應於判決送達後10日內向本院提出上訴狀（應抄
附繕本）。告訴人或被害人如對於本判決不服者，應具備理由請
求檢察官上訴，其上訴期間之計算係以檢察官收受判決正本之日
期為準。
                          書記官  袁以明
中    華    民    國    95    年    10    月    31    日
附錄本案論罪科刑法條全文
中華民國刑法第284條
（過失傷害罪）
因過失傷害人者，處 6 月以下有期徒刑、拘役或 5 百元以下罰
金，致重傷者，處1年以下有期徒刑、拘役或5百元以下罰金。
從事業務之人，因業務上之過失傷害人者，處 1 年以下有期徒刑
、拘役或1 千元以下罰金，致重傷者，處 3 年以下有期徒刑、
拘役或2千元以下罰金。


司法院資訊處製作；財團法人民間司法改革基金會備份。
